臺灣臺北地方法院刑事判決　　　　　　 95年度交易字第692號
公　訴　人　臺灣臺北地方法院檢察署檢察官
被　　　告　乙○○
上列被告因業務過失傷害案件，經檢察官提起公訴（95年度偵字
第18145號），本院判決如下：
    主  文
乙○○從事業務之人，因業務上之過失傷害人致重傷，處有期徒
刑壹年貳月，減為有期徒刑柒月。
    事  實
一、乙○○受僱於欣欣客運股份有限公司（下稱欣欣客運），擔
    任營業大客車之駕駛人，平日以駕駛大客車載客為業，為從
    事駕駛業務之人。於民國94年12月22日19時35分許，駕駛車
    牌號碼AG-962 號營業大客車，沿台北市○○路○段由東往西
    方向（起訴書誤載為西往東）行駛，行經台北市○○路○段7
    號前，該路段為雙向各一車道之道路，每一車道之路幅僅為
    4.8 公尺，極為狹小，因方慕華（起訴書誤載為方慕章，所
    涉過失傷害致重傷部分未據告訴）違規將其所駕駛之車牌號
    碼DZ-6879 號自用小客車停放於路旁，佔用道路，且時值下
    班尖鋒時間，而嚴重影響該路段車輛之通行。乙○○駕駛上
    開大客車行經該處時，其本應注意汽車行駛時，駕駛人應注
    意兩車併行之間隔，並隨時採取必要之安全措施。而於當時
    天氣晴，夜間有照明，路面乾燥，無缺陷，視距良好，客觀
    上並無不能注意之情事。乙○○駕駛上開大客車等候對向車
    輛通過後，準備通過駕車方慕華所違規停放之上開小客車時
    ，甲○○業已騎乘腳踏車駛至該自小客車左後方正要通過小
    客車左側，詎乙○○竟疏未注意該腳踏亦已駛進車道，而率
    然超越腳踏車，且未與之保持適當之安全間隔，致其駕駛公
    超越腳踏車而通過上開違規停放之小客車時，公車之右側接
    近中門附近之車身擦撞甲○○所騎乘之腳踏車左側，將甲○
    ○連人帶車往前拖拉倒地，待其聽到因擦撞所產生之喀嚓聲
    始行停止，致甲○○被拖行10餘公尺遠，因而受有神經性膀
    胱炎，及中樞神經第五胸髓損傷併下半身肢體癱瘓之重大難
    治之傷害。乙○○於肇事後，於未被有偵查犯罪職權之機關
    或公務員發覺前，留在現場向據報到場處理之臺北市政府警
    察局中山分局交通分隊警員林文定坦承為肇事者而自首接受
    裁判。
二、案經甲○○告訴、乙○○自首由臺北市政府警察局文山第一
    分局報告臺灣臺北地方法院檢察署檢察官偵查起訴。
    理  由
一、認定本件犯罪事實所依憑之證據及理由:
    訊據被告乙○○固坦承受僱於欣欣客運，擔任大客車駕駛人
    ，平日以開車載運客人為業，其於上述時、地，駕駛上開營
    業大客車，沿台北市○○路○ 段由東往西方向行駛，行經台
    北市○○路○段7號前，通過案外人方慕華所違規停放之上開
    小客車時，公車之右側接近中門附近之車身擦撞告訴人甲○
    ○所騎乘之腳踏車左側，致告訴人倒地受傷，因而受有神經
    性膀胱炎，及中樞神經第五胸髓損傷併下半身肢體癱瘓之重
    大難治之傷害等情不諱，惟矢口否認有何過失傷害之犯行，
    並辯稱: (1)伊通過路旁停放的小客車時，前方已無車輛，伊
    確定伊的前方也沒有腳踏車。因此，伊沒有不注意車前狀況
    之情形。(2)伊通過時有保持公車與路旁的小客車的安全距離
    。(3)如果告訴人係遭伊所駕駛的公車撞及，則路旁的小客車
    的後方及公車的右前側保險桿均應有損傷，但實際上該小客
    車車尾部及公車的右前側保險桿均無受損。因此，告訴人應
    該是在伊的公車通過小客車時，始進入公車與小客車之間，
    伊當然沒有辦法注意到告訴人云云。惟查:
  (一)本件被告於上開時間，駕駛上開營業大客車，行經台北市○
    ○路○段7號前，與告訴人所騎乘之腳踏車發生擦撞，以及告
    訴人因而受有上述傷害，且其所受之上開傷害已達下半身肢
    體癱瘓，該傷勢在目前醫療技術上，已屬重大難治之傷害，
    而達於刑法第10條第4項第6款之重傷程度等情，業據被告坦
    承不諱，核與證人即告訴人甲○○於本院訊問時具結作證相
    符（參本院96年1月16日訊問筆錄。按法院預料證人不能於
    審判期日到場者，得於審判期日期訊問之，刑事訴訟法第27
    6條第1項定有明文。本件證人甲○○因本件車禍事故受有上
    開傷害，因下半身癱瘓，無法自行行走，且膀胱無法正常運
    作，因此，無法到庭接受詰問，本院爰依前開規定，於行勘
    驗程序時由受命法官併行訊問之，附此敘明。）。並有道路
    交通事故現場圖、道路交通事故調查報告表、現場照片、財
    團法人振興復健醫學中心於95年4月6日所出具之診斷證明書
    及臺北市立聯合醫院萬芳院區於95年1月27日出具之乙種診
    斷證明書各一份在卷可稽（參他字卷第7、8、38-39、44 47
    -52頁）。
  (二)肇事路段為雙向各一車道，每一車道路幅各為4.8 公尺，以
    及被告行經台北市○○路○段7號前，案外人方慕華違規將其
    所駕駛之車牌號碼DZ-6879 號自用小客車停放於路旁佔用道
    路一節，亦為被告所不爭執，並有現場照片在卷可考（參他
    卷第52頁）。
  (三)就本件車禍發生之經過，告訴人甲○○以證人身分結證稱:
    當天我騎黃色迷你腳踏車從木柵要去景美，走木柵路，走到
    3段7號接近木柵分局不遠處，看到前面有一台白色車停放路
    邊，我要往前走，我把車減速下來，剛騎到車屁股後面，我
    就被拖過去，感覺被夾到，我有聽到喀嚓喀嚓的聲音，記得
    是左邊被撞到，等我醒過來時已經超過約10間店面，小客車
    已經在我後方了等語（參本院96年1 月16日訊問筆錄）。而
    被告則堅稱在其所駕駛之公車通過方慕華所違規停放之小客
    車時，其前方均無車輛，伊駕駛之公車沒有跨越雙黃線，並
    有與該違規停放之小客車保持適當之安全間距。而由公車及
    小客車的車損情況看，應是在其所駕駛之公車車頭已過小客
    車時，公車車身進入車道後，告訴人始騎乘腳踏車進入二車
    之間。因此，其當時根本無法注意到告訴人之行車動態云云
    。互核被告及告訴人之陳述，其二人均堅稱: 前面無車。但
    被告對於本院所詢其所駕駛之公車係如何擦撞腳踏車及該二
    車何車先進入車道等重要事項，則均供稱不知道。另告訴人
    甲○○亦表示當時並未看到公車。因此，本件首應審究者，
    在公車通過小客左側前，告訴人是否亦已騎乘腳踏車進入車
    道，或公車已經通過小客車左側，車頭與小客車平行時，告
    訴人始騎乘腳踏車鑽入公車與小客車之間隙。經查:
  (1)依卷附由警員林文定所製作之道路交通事故現場圖之記載，
    肇事路段為雙向二車道，路幅各為4.8 公尺，而案外人方慕
    華所違規停放之車輛，其左側車頭至路緣之距離為1.8 公尺
    ，而依上開卷附之現場照片顯示，該車之左側後照鏡當時係
    處於開展之狀態，依通常經驗其寬度至少亦有20公分，因此
    ，該路段因案外人方慕華之違規停車結果，剩餘之有效路幅
    約僅有2.8公尺。而被告所駕駛之上開公車之寬度為2.34 公
    尺，車身長達10.2 公尺，亦經本院於96年1月16日勘驗並實
    地測量在案（參本院勘驗筆錄所附之照片）。另依上開現場
    圖所載，肇事後上開三車之最後停止位置分別為: 被告所駕
    駛之公車，其最右側車頭距離右側路緣僅2.2 公尺。另小客
    車左側車頭距離路緣為1.8 公尺，腳踏車之車頭距離路緣為
    1.6 公尺。而被告堅稱其當時沒有跨越雙黃線，始終在其原
    行駛之車道內行駛，則依此計算，被告所駕駛之公車與違規
    停放之小客車間，僅留有20-40 公分之距離（扣除左側照後
    鏡之寬度約20公分）。二車之間距極為狹小，且遠比腳踏之
    把手寬度為窄，益證證人甲○○前開所證: 我被拖過去，感
    覺被夾等語，與事實相符。
  (2)被告以及證人甲○○二人均同稱其正前方當時除了方慕華違
    規停放之上開小客車外，並無其他車輛，而被告另供稱: 當
    時右側有機車及腳踏車經過等語（參本院96年8月2日審判筆
    錄第5 頁）。因此，被告的正前方雖無車，但右側仍有機車
    、腳踏車併行中。又查，公車之體積龐大，如果公車行駛於
    告訴人旁，依常理推之告訴人不可能毫無感覺。參之公車與
    小客車之間距僅有20-40 公分，已如前述。而告訴人當時年
    逾60歲（34年3 月17日生），其當無可能在公車正在通過小
    客車左側之際，騎腳踏車勉強擠進該僅有的20-40 公分之空
    隙。因此，本院認為被告所駕駛之公車原應是行駛告訴人所
    騎乘之腳踏車左側偏後方較為合理。被告辯稱在其所駕駛之
    公車通過小客車左側時，告訴人駛騎入二車之間云云，委無
    可採。
  (3)又查，被告於警詢時供稱: 因方慕華的小客車停於路邊，我
    當時先將車輛減速，並讓對向車輛通過，前方已無車輛後，
    我經小客車時，先看右後照鏡確定與小客車保持安全車距等
    語（參他卷第14頁）。足認被告係在等候對向車輛通過後，
    將車往前行駛時，其僅留意路旁違規停放之小客車，而完全
    未注意尚有腳踏車行駛在旁，因此，其疏未注意與腳踏車保
    持適當之安全間距，以致其所駕駛之公車中門附近擦撞告訴
    人的腳踏車，並進而將告訴人往前拖拉，造成告訴人受傷。
    其有未注意保持安全間距之過失，至為顯然。
  (4)按汽車行駛時，駕駛人應注意兩車併行之間隔，並隨時採取
    必要之按全措施，道路交通安全規則第94條第3 項定有明文
    。而肇事當時天氣晴，夜間有照明，路面乾燥，無缺陷，視
    距良好，有上開事故調查報告表可稽，並為被告所不爭執，
    是客觀上並無不能注意之情事，被告復為領有適當之職業駕
    駛執照之職業駕駛人，對於上開規定應當知之，詎被告竟疏
    未注意，在通過方慕華違規停放小客車時，竟未注意其右側
    之腳踏車，並與之保持適當之安全距離，加上案外人方慕華
    之違規停車，致其所駕駛公車中門附近擦撞告訴人，並將告
    訴人往前拖拉10餘公尺始行停止，致告訴人受有上開重傷，
    其就本件車禍事故之發生，自有過失甚明，且其過失並顯與
    告訴人之上傷害有相當因果關係。
  (5)本院依被告之請求將本件車禍事故之原因送鑑定，臺北市車
    輛行車事故鑑定委員會鑑定結果認被告及告訴人均有未保持
    行車安全間隔過失，另案外人方慕華則有在劃有禁止停車標
    線處所停車之過失，並均為肇事原因，此有臺北市車輛行車
    事故鑑定委員會96年4月9日北鑑審字第09630095100 號函暨
    所附之鑑定意見書在卷可稽（附於本院卷）。公訴人及被告
    對於此一鑑定結果均有不服，並請求送覆議，經臺北市車輛
    行車事故鑑定覆議委員會依據現場之路幅、散落物位置、公
    車速度、車輛受損位置等相關事證，綜合鑑定結果認被告有
    未保持行車安全間隔之過失，另案外人方慕華在劃有禁止停
    車標線處所停車之過失，並同為肇事原因，另告訴人則無肇
    事因素，亦有臺北市政府交通局96年7月9日北市交五字第09
    632900400 號函暨所附之鑑定覆議意見書在卷可稽。覆議之
    鑑定結果，與本院前開認定相一致。
  (6)綜上，本件被告業務過失傷害之犯行事證明確，洵堪認定，
    應依法論科。
二、論罪科刑之理由:
  (一)被告行為後，刑法於94年1月7日修正通過，於94年2月2日公
    布，並於95年7月1日施行。按行為後法律有變更者，適用行
    為時之法律，但行為後之法律有利於行為人者，適用最有利
    於行為人之法律，現行刑法第2條第1項訂有明文。本件被告
    行為時之刑法第33條第5款規定：罰金為1元以上。經折算為
    新臺幣後，為新臺幣3元以上。修正後刑法第33條第5款規定
    ：罰金為新臺幣1000元以上。又按刑法第62條前段原規定:
    對於未發覺之罪自首而接受裁判者，減輕其刑。」，修正後
    為: 「對於未發覺之罪自首而接受裁判者，得減輕其刑。」
    ，比較新、舊法之結果，被告行為時法，對被告較為有利，
    依刑法第2條第1項前段，自應適用修正前之相關規定。
  (二)被告乙○○受僱於欣欣客運，擔任營業大客車之駕駛人，平
    日以駕駛大客車載客為業，為從事駕駛業務之人。是核被告
    所為，係犯刑法第284條第2項後段之業務過失傷害致重傷罪
    。被告於肇事後留在現場，報案人或勤務中心轉來資料並未
    報名肇事人姓名，處理人員前往現場處理時，被告當場承認
    為肇事人等情，有警員林文定所製作之道路交通事故肇事人
    自首情形紀錄表1紙附卷可證（見他卷第41頁），是警察接
    獲報案時，顯然不知何人為肇事者，甚為灼然，則被告已合
    於修正前刑法第62條前段之自首要件，應依修正前刑法第62
    條前段規定減輕其刑。
  (三)爰審酌本件車禍事故之發生，其肇事原因為被告之未保持安
    全距離及案外人方慕華違規停車之過失，告訴人所受之傷勢
    嚴重，以及被告自92年12月22日發生本件車禍事故，迄今已
    近2 年，但均未賠償告訴人分文之犯後態度等一切情狀，量
    處如主文所示之刑。
  (四)本件被告犯過失傷害致重傷罪之犯罪時間係於94年12月22日
    ，係在96年4 月24日之前，且無中華民國九十六年罪犯減刑
    條例所定不得減刑之情形，爰依同條例第2條第1項第3 款規
    定減其宣告刑2分之1。
據上論斷，應依刑事訴訟法第299 條第1項前段，修正後刑法第2
條第1項前段、刑法第284條第2 項後段、修正前刑法第62條前段
，罰金罰鍰提高標準條例第1 條前段，中華民國九十六年罪犯減
刑條例第2條第1項第3款、第7條，判決如主文。判決如主文。
本案經檢察官陳焜昇到庭執行職務。
中　　華　　民　　國　　96　　年　　8 　　月　　30　　日
                        交通法庭  審判長法  官  劉慧芬
                                        法  官  呂政燁
                                        法  官  李桂英
上正本證明與原本無異。
如不服本判決，應於判決送達後10日內向本院提出上訴狀 (應附
繕本)，上訴於臺灣高等法院。
                                        書記官  嚴君珮
中　　華　　民　　國　　96　　年　　8 　　月　　30　　日
附錄：本案論罪科刑法條全文
中華民國刑法第284條
（過失傷害罪）
因過失傷害人者，處6月以下有期徒刑、拘役或5百元以下罰金，
致重傷者，處1年以下有期徒刑、拘役或5百元以下罰金。
從事業務之人，因業務上之過失傷害人者，處1年以下有期徒刑
、拘役或1 千元以下罰金，致重傷者，處 3 年以下有期徒刑、
 拘役或2千元以下罰金。
